臺灣板橋地方法院刑事判決　　　　　　　 94年度易字第143號
公　訴　人　臺灣高雄地方法院檢察署檢察官
被　　　告　丙○○
上列被告因詐欺案件，經檢察官提起公訴〔臺灣高雄地方法院九
十二年度偵字第九五一九號、九十二年度偵字第一四七八三號、
九十二年度偵字第一四九六０號〕。臺灣高雄地方法院判決管轄
錯誤，移送本院，本院判決如下：
    主  文
丙○○無罪。
    理  由
甲、公訴意旨略以：丙○○明知行動電話為供人通訊聯絡用，不
    可隨意提供予不認識之人使用，且能預見提供帳戶及行動電
    話號碼予不認識之人，可能幫助其等向人詐騙並掩飾犯罪所
    得財物。竟不違背其本意，基於幫助犯意，將所申請之00
    00000000號，交予『小莊』使用，詐騙集團人員即
    在報紙上刊登廣告，詳稱徵行政助理，以上開電話為聯絡電
    話。甲○○於民國〔下同〕九十一年十一月二十二日，自報
    上得知，與自稱『劉小姐』之人取得聯絡，劉小姐以取得工
    作前，須繳納保證金為由，使甲○○誤信為真，於同月二十
    五日，分三次共匯出新臺幣〔下同〕六萬零二百元；丁○○
    於同年十二月二日亦遭同手法詐騙五萬五千元；乙○○於同
    年十二月十九日、二十日，亦遭同手法詐騙二十萬三千九百
    元。因認丙○○涉犯刑法第三十條第一項、第三百三十九條
    第一項之幫助詐欺罪嫌。
乙、按「犯罪事實應依證據認定之，無證據不得認定犯罪事實。
    」、「不能證明被告犯罪或其行為不罰者應諭知無罪之判決
    。」，刑事訴訟法第一百五十四條第二項、第三百零一條第
    一項定有明文。
丙、本件訴辯雙方主爭點暨所舉之證據方法：
    壹、公訴人認被告涉上揭犯嫌，係以〔一〕詰問證人乙○○
        。〔二〕被害人甲○○、丁○○、乙○○之指述。〔三
        〕中國時報等報紙分類廣告、匯款委託書、郵政國內匯
        款執據、臺灣大哥大股份有限公司基本資料查詢、自動
        櫃員機交易明細表等為據。
    貳、被告爭執否認起訴書所訴全部犯罪事實，並主張前曾遺
        失國民身分證，本案行動電話可能是遭不詳姓名之人持
        遺失之國民身分證冒名申辦；被告就其否認犯罪所持之
        辯解，聲明〔一〕調閱0000000000號行動電
        話申請書、申請時之錄影帶〔經臺灣大哥大股份有限公
        司於九十四年六月二十九日覆本院〕。〔二〕向臺北縣
        板橋市第戶政事務所調閱丙○○補領國身分證遺失證明
        申辦資料〔經同事務所於九十四年六月三十日以北縣板
        戶字第０九四０００七三三五號函覆本院〕。
    參、本院依職權向臺北縣板橋市戶政事務所調閱被告丙○○
        之戶籍謄本壹件。
丁、本院之判斷：
    壹、系爭「0000000000」號行動電話，自「九十
        一年七月十一日」起，係由「郭美『惠』」租用，此有
        臺灣大哥大股份有限公司基本資料查詢列表壹件足參〔
        附高雄市政府警察局鼓山分局刑事案件偵查卷Ｃ宗第十
        四頁〕，其租用人『非』被告郭美「華」。雖「郭美『
        惠』」向臺灣大哥大股份有限公司租用系爭電話時，登
        錄之證件字號『Ｚ000000000號』，與被告郭
        美「華」之身分證統一編號同，但登錄之『帳寄地址/
        戶籍地址』『臺北市松山區○○○路三二七號五樓』，
        則與被告丙○○之地址異〔參見同上查詢報表〕，自不
        能遽據臺灣大哥大股份有限公司基本資料查詢列表記載
        上情，斷言被告丙○○確曾租用系爭行動電話。公訴意
        旨認「被告基於幫助犯意，將所申請之0000000
        000號，交予『小莊』使用，... 」等情，已嫌乏據
        。
    貳、被害人甲○○、丁○○提出之分類廣告，登載之電話係
        『0000000000號』，『非』『000000
        0000號』，此有各該分類廣告影本足參〔附高雄市
        政府警察局鼓山分局刑事案件偵查卷Ａ宗第八頁、Ｂ宗
        第九頁〕，被害人乙○○則未提出報紙分類廣告。據此
        斟之，犯嫌並未將『0000000000號』行動電
        話登載在於分類廣告；尤不足認被告丙○○幫助詐欺。
    參、被害人丁○○指述受詐欺，但未指述犯嫌使用「000
        0000000」號行動電話對渠施詐〔參見高雄市政
        府警察局鼓山分局刑事案件偵查卷Ａ宗第四頁至第五頁
        〕；被害人甲○○雖指述「我都與自稱『劉小姐』聯絡
        ，帳號為受款人：侯朝欽.... ， 聯絡電話有『000
        0000000號』、『0000000000號』兩
        支」〔參見高雄市政府警察局鼓山分局刑事案件偵查卷
        Ｂ宗第三─一頁，九十二年度偵字第一四七八三號卷第
        八頁、第九頁同旨〕。被害人乙○○雖指述「對方自稱
        『劉小姐』，我未與她見過面，都是用手機聯絡，她的
        電話分別為『0000000000、0000000
        000』」〔參見高雄市政府警察局鼓山分局刑事案件
        偵查卷Ｃ宗第三─一頁、九十二年度偵字第一四七八三
        號卷第八頁、第九頁同旨〕。查被害人甲○○、乙○○
        雖均指述犯嫌為自稱『劉小姐』之人，但以被害人乙○○來院陳述「被告的聲音與『劉小姐』的聲音完全不同
        」斟之〔參見本院審判筆錄第九頁〕，犯嫌『劉小姐』
        應非被告；又被害人乙○○、甲○○固均指述『劉小姐
        』曾留『0000000000』號行動電話供聯絡，
        但該電話非被告郭美「華」租用，業見前述，亦不得據
        之率認被告幫助『劉小姐』或何人詐欺；證人乙○○結
        證渠曾受詐欺，但另證稱「〔與你聯絡的人口音？〕『
        劉小姐』聲音比較尖銳，口音一般。」〔參見本院審判
        筆錄第五頁〕，顯非被告，亦難據證人乙○○結證情節
        斷言被告涉詐欺犯嫌。
    肆、公訴人另引據之匯款委託書、郵政國內匯款執據、自動
        櫃員機交易明細表等，僅足證明被害人確曾受詐欺，但
        不足以遞衍為被告幫助詐欺；本院依職調閱被告郭華之
        戶籍謄本，顯示被告丙○○未有『更名』紀錄，自八十
        六年十月二十四日起迄今，未將住所設於系爭電話『帳
        寄地址/ 戶籍地址』『臺北市松山區○○○路三二七號
        五樓』。被告丙○○於「九十一年四月十三日」遺失國
        民身分證，此有臺北縣板橋市戶政事務所九十四年六月
        三十日北縣板戶字第０九四０００七三三五號函附補領
        國民身分證申請書影本等附本院卷足參。被告主張前曾
        遺失國民身分證，本案行動電話可能是遭不詳之人持遺
        失之國民身分證冒名申辦等情，實非毫無所據，爰為有
        利於被告之認定。
    伍、據公訴人聲明之證據方法，不能生被告涉本案犯嫌之確
        信，即屬不能證明被告犯罪，依法為無罪之諭知。
據上論斷，應依刑事訴訟法第三百零一條第一項，判決如主文。
本案經檢察官王家春到庭執行職務。
中　　華　　民　　國　　94　　年　　8 　　月　　31　　日
                  刑事第二庭  審判長法　官  鄭水銓
                                    法  官  廖怡貞
                                    法  官  陳福來
以上正本證明與原本無異。
如不服本判決應於送達後十日內向本院提出上訴狀。
                                    書記官  林兆嘉
中　　華　　民　　國　　94　　年　　9 　　月　　2 　　日
